---
title: "Errors-in-variables modeling met brms me() termen"
output: github_document
date: "`r Sys.Date()`"
---

```{r setup, include=FALSE}
knitr::opts_chunk$set(echo = TRUE)
```

```{r packages, warning=F, message=F}
library(tidyverse)
library(brms)
library(tidybayes)
```


# `me` terms uit het `brms` package

Het R package `brms` bevat de functie `me` to take measurement error in the predictor into account while modeling. We gebruiken dezelfde setup als bij regressie dilutie.

```{r}
set.seed(123)

# notatie uit het artikel
N <- 1000 # aantal stat. units in de studie
n <- 50 # aantal stat. units in de sub-studie met herhaalde metingen
mu <- 0 # gemiddelde van de echte predictor (X)
sigma2_b <- 1 # variantie van de echte predictor (X)
x <- rnorm(N, mu, sqrt(sigma2_b)) # gerealiseerde waarden van de predictor
sigma2_w <- .2 # variantie van de meetfouten in X
u <- rnorm(N, 0, sqrt(sigma2_w)) # gerealiseerde meetfouten in X
w <- x + u # waargenomen predictor = predictor + meetfout
alpha_star <- 0 # intercept voor relatie Y ~ X
beta_star  <- 1 # slope voor relatie Y ~ X
phi2  <- .1 # residuele variantie voor de relatie Y ~ X
delta <- rnorm(N, 0, sqrt(phi2)) # residuele error Y
y <- alpha_star + beta_star * x + delta # uitkomst variabele

# data.frame met ID's voor de stat. units
data.df <- data.frame(y, x, w) %>%
  mutate(Id = paste0("ID_", 1:N), .before = y)
```

We gebruiken eerst de gekende SD van de meetfouten op $X$. In realiteit zal deze echter geschat moeten worden.

```{r}
data.df$sigma_w <- sqrt(sigma2_w)
m0 <- brm(
  y ~ me(w, sdx = sigma_w),
  data = data.df
)
summary(m0)
plot(m0)

# vergelijking met de echte waarde (beta_star = 1) toont in deze dataset aan dat het 95% CrI de echte waarde niet omvat (bias op de schatting)
hyp <- hypothesis(m0, "bsp_mewsdxEQsigma_w = 1", class = NULL)
print(hyp); plot(hyp)
```

We schatten nu de SD van de meetfouten in $X$ met een mixed model uit een sub-studie.

```{r}
# subject-Ids voor de substudie
idx_substudy <- sample(data.df$Id, n, replace = F)
nms <- 3 # herhaalde metingen per subject, dit hoeft niet per se hetzelfde aantal te zijn per subject

# data.frame met herhaalde metingen w per subject:
data.df.sub <- data.df %>%
  filter(Id %in% idx_substudy) %>%
  expand_grid(Id.sub = 1:nms) %>%
  mutate(
    # behoud w_1 en trek nieuwe steekproef voor extra herhaalde metingen
    w = case_when(Id.sub == 1 ~ w,
                  TRUE        ~ NA_real_),
    w = coalesce(w, rnorm(n(), x, sqrt(sigma2_w)))
  )

# de SD van de meetfouten is de residuele variantie na correctie voor random intercepts per Id
m.sub <- brm(
  w ~ 1 + (1|Id),
  data = data.df.sub
)
summary(m.sub)
plot(m.sub)
```

We gebruiken nu een puntschatting (posterior mediaan) en fitten het errors-in-variables model opnieuw. Opnieuw is de schatting significant verschillend van de echte waarde (biased). Dit gaat echter voorbij aan de onzekerheid op `sigma_w`.

```{r}
# puntschatting voor sigma_w
sigma_w_hat <- as_draws_df(m.sub, variable = "sigma") %>%
  summarise(sigma = median(sigma)) %>% pull(sigma)

data.df$sigma_w_hat <- sigma_w_hat
m0_bis <- brm(
  y ~ me(w, sdx = sigma_w_hat),
  data = data.df
)
summary(m0_bis)
plot(m0_bis)

hyp <- hypothesis(m0_bis, "bsp_mewsdxEQsigma_w_hat = 1", class = NULL)
print(hyp); plot(hyp)
```





```{r}
# # probeerseltje
# data.df.all <- rbind(
#   data.df %>% filter(!(Id %in% idx_substudy)) %>%
#     mutate(Id.sub = 1) %>%
#     select(Id, y, w, Id.sub),
#   data.df.sub %>% select(Id, y, w, Id.sub)
# ) %>% arrange(Id, Id.sub) %>%
#   # zet y op missing voor replicaten
#   mutate(y = if_else(Id.sub == 1, y, NA_real_)) %>%
#   # centreren
#   mutate(w = scale(w, T, F))
# 
# bf_w <- bf(
#   w     ~ xtrue,
#   xtrue ~ 0 + (1|Id),
#   nl = TRUE
# )
# 
# bf_y <- bf(
#   y     ~ alpha + beta * xtrue,
#   alpha ~ 1,
#   beta  ~ 1,
#   xtrue ~ 0 + (1|Id),
#   nl = TRUE
# )
# 
# m2 <- brm(
#   bf_w + bf_y + set_rescor(FALSE),
#   data = data.df.all,
#   chains = 4,
#   cores = 4,
#   control = list(adapt_delta = 0.95)
# )
```


```{r}
library(INLA)

# stacked dataset
stack <- data.frame(
  obs = c(na.omit(data.df.all$y), data.df.all$w),
  type = rep(c("y","w"), c(N, nrow(data.df.all))),
  Id = c(1:N, data.df.all$Id)
)

formula <- obs ~ -1 + type +
  f(Id, model="iid", hyper=list(prec=list(prior="loggamma",param=c(1,0.01))))
m2 <- inla(formula, data = stack)

x_post <- m2$summary.random$Id$mean
plot(x_post, data.df$x_true, xlab="True x", ylab="Estimated x*")
abline(0,1,col="red")
```



