---
title: "Regressie dilutie"
output: html_document
date: "`r Sys.Date()`"
---

```{r setup, include=FALSE}
knitr::opts_chunk$set(echo = TRUE)
```

```{r packages, warning=F, message=F}
library(tidyverse)
library(lme4)
library(brms)
library(tidybayes)
```


# Frost & Thompson (2000) J. R. Stat. Soc. A

We beginnen met enkele notatie's uit het artikel en waarden toe te kennen aan enkele parameters en data te simuleren. We zijn geïnteresseerd in de relatie tussen uitkomst variabele $Y$ en een enkele predictor $X$ (bv. $Y$ = referentiemethode en $X$ = niet-referentiemethod).

```{r}
set.seed(123)

# notatie uit het artikel
N <- 1000 # aantal stat. units in de studie
n <- 50 # aantal stat. units in de sub-studie met herhaalde metingen
mu <- 0 # gemiddelde van de echte predictor (X)
sigma2_b <- 1 # variantie van de echte predictor (X)
x <- rnorm(N, mu, sqrt(sigma2_b)) # gerealiseerde waarden van de predictor
sigma2_w <- .2 # variantie van de meetfouten in X
u <- rnorm(N, 0, sqrt(sigma2_w)) # gerealiseerde meetfouten in X
w <- x + u # waargenomen predictor = predictor + meetfout
alpha_star <- 0 # intercept voor relatie Y ~ X
beta_star  <- 1 # slope voor relatie Y ~ X
phi2  <- .1 # residuele variantie voor de relatie Y ~ X
delta <- rnorm(N, 0, sqrt(phi2)) # residuele error Y
y <- alpha_star + beta_star * x + delta # uitkomst variabele

# data.frame met ID's voor de stat. units
data.df <- data.frame(y, x, w) %>%
  mutate(Id = paste0("ID_", 1:N), .before = y)
```

We kunnen zien dat er inderdaad dilutie is van de relatie tussen beide, de Pearson correlatie is kleiner en de slope is minder steil.

```{r}
# Y ~ X (predictor zonder meetfout)
cor(y, x)
coef(lm(y ~ x, data = data.df))

# Y ~ W (geobserveerde predictor)
cor(y, w)
coef(m0 <- lm(y ~ w, data = data.df))
```

```{r, echo=F, message=F}
data.df %>%
  pivot_longer(c(x, w), names_to = "type", values_to = "predictor") %>%
  mutate(type = factor(type, c("x","w"), c("x (zonder meetfout)",
                                           "w (met meetfout)"))) %>%
  ggplot(aes(predictor, y)) +
  geom_point() +
  geom_smooth(method = "lm") +
  facet_wrap(~ type)
```

Als we nu de correctie-factor $\lambda$ berekenen met de echte waarden van de variantie parameters, dan kunnen we de regressie dilutie corrigeren:

```{r}
lambda <- (sigma2_b + sigma2_w) / sigma2_b
lambda
beta_hat1 <- unname(coef(m0)["w"] * lambda)
beta_hat1 # beta_hat1 ligt dus dicht bij beta_star (=1) na correctie voor dilutie
```

In realiteit kennen we de echte waarden van de varianties niet en moeten we $\lambda$ schatten obv een substudie of een volledig onafhankelijke studie met herhaalde metingen van de predictor op dezelfde statistische units. 

```{r}
# subject-Ids voor de substudie
idx_substudy <- sample(data.df$Id, n, replace = F)
nms <- 3 # herhaalde metingen per subject, dit hoeft niet per se hetzelfde aantal te zijn per subject

# data.frame met herhaalde metingen w per subject:
data.df.sub <- data.df %>%
  filter(Id %in% idx_substudy) %>%
  select(-w) %>% # verwijder w om per subject nms w's te samplen
  expand_grid(Id.sub = 1:nms) %>%
  mutate(w = rnorm(n(), x, sqrt(sigma2_w)))
```

Onderstaande figuur toont de data van de substudie. De zwarte punten zijn de herhaalde metingen van de predictor. De rode punten met horizontale errorbars zijn niet waargenomen in de (sub-)studie maar geven de echte waarde van de predictor weer (rood punt) en de onzekerheid van de predictor (+/- 1 SD van de meetfout op de predictor).

```{r, echo = F, message=F}
data.df.sub %>%
  ggplot(aes(y = y)) +
  geom_pointrange(aes(x = x, xmin=x-sqrt(sigma2_w), xmax=x+sqrt(sigma2_w)),
                  color = "red", size = .3, alpha = .3) +
  geom_point(aes(x = w))
```

Deze data kunnen we gebruiken om de correctie-factor te schatten. Frost & Thompson presenteren verschillende methoden, maar hier concentreren we enkel op de methode obv de ICC omdat die als meest efficiënt naar voor komt uit hun analyse en het makkelijkst toepasbaar is en generaliseerbaar naar veel situaties.

```{r}
# mixed model (fit with REML):
m.sub  <- lmer(w ~ 1 + (1|Id), data = data.df.sub)
( RE.cov <- as.data.frame(VarCorr(m.sub)) )
( ICC <- RE.cov$vcov[1] / sum(RE.cov$vcov) )
( lambda_hat <- 1/ICC )
```

Hiermee kunnen we dan $\hat{\beta^*}$ schatten als $\hat{\beta} \hat{\lambda}$.

```{r}
( beta_star_hat <- unname(coef(m0)["w"] * lambda_hat) )
```

Frost & Thompson presenteren ook de method om een 95% CI te berekenen voor $\hat{\beta^*}$ die zowel rekening houdt met de onzekerheid op de correctie-factor als met de onzekerheid in het lineair model (obv Fieller's theorema).

```{r}
var_lambda_hat    <- (lambda_hat^2 - 1)^2 / n
var_invlambda_hat <- var_lambda_hat / lambda_hat^4
f0 <- unname(coef(m0)["w"])^2 - qnorm(.975)^2 * vcov(m0)["w","w"]
f1 <- unname(coef(m0)["w"]) / lambda_hat # negeer covariantie studie & substudie
f2 <- 1 / lambda_hat^2 - qnorm(.975)^2 * var_invlambda_hat

beta_star_hatCI <- (f1 + c(-1, 1) * sqrt(f1^2 - f0*f2)) / f2

tibble(
  estimate = beta_star_hat,
  ll       = beta_star_hatCI[1],
  ul       = beta_star_hatCI[2]
)
```

<br>

# Bayesiaanse inferentie

We proberen nu dezelfde methode te volgen, maar met Bayesiaanse inferentie. We fitten eerst de r

```{r, message=F}
# model voor Y ~ W (hoofdstudie)
m0.bayes    <- brm(y ~ w, data = data.df, silent = 2, refresh = 0)
# mixed model voor W (substudie)
m.sub.bayes <- brm(w ~ 1 + (1|Id), data = data.df.sub, silent = 2, refresh = 0)
```





