---
title: "smatr3 package: (Standardized) Major Axis (PCA)"
output: github_document
date: "`r Sys.Date()`"
---

```{r setup, include=FALSE}
knitr::opts_chunk$set(echo = TRUE)
```

```{r packages, warning=F, message=F}
library(tidyverse)
library(smatr)
```

# Warton et al. (2006) Biol. Rev.

Samenvatting van de methoden uit Warton et al. Er is een R package beschikbaar die de (S)MA methodologie beschikbaar maakt: `smatr`. De methode van MA en SMA is gelijkaardig aan PCA en PCA op gestandaardiseerde data. Er wordt dus geen onderscheid gemaakt tussen uitkomst/predictor (symmetrie).  

```{r}
data("leaflife")
data("leafmeas")
```


```{r, message=F}
# Extract only low-nutrient, low-rainfall data from leaflife dataset:
leaf.low <- subset(leaflife, soilp == 'low' & rain == 'low')

ggplot(leaf.low, aes(lma, longev)) +
  geom_point() +
  geom_smooth() +
  geom_smooth(method = "lm", se = F, color = "red")
ggplot(leaf.low, aes(log(lma), log(longev))) +
  geom_point() +
  geom_smooth() +
  geom_smooth(method = "lm", se = F, color = "red")
```

```{r}
# Fit a single MA for log(leaf longevity) vs log(leaf mass per area):
ma.fit <- ma(longev ~ lma, log='xy', data=leaf.low)
summary(ma.fit)
plot(ma.fit)
```

```{r}
# Fit a single SMA for log(leaf longevity) vs log(leaf mass per area):
sma.fit <- sma(longev ~ lma, log='xy', data=leaf.low)
summary(sma.fit)
plot(sma.fit)
```

```{r}
# Test if the MA slope is not significantly different from 1 for longevity and leaf mass per area (LMA):
ma_obj <- ma(longev ~ lma, log='xy', slope.test=1, data=leaflife) 

summary(ma_obj)
plot(ma_obj)
```



```{r, message = F}
# verdere exploratie
ggplot(leaflife, aes(log10(lma), log10(longev), color = rain)) +
  facet_wrap(~ soilp) +
  geom_point() +
  geom_smooth(method = "lm")
```
Bovenstaande plot geeft weer dat het effect van `rain` verschilt tussen de twee levels van `soilp`, dus normaal zouden we 3 predictoren in het model steken: `lma * rain * soilp`, maar het `smatr` package kan enkel twee predictoren nemen. We negeren dus `soilp` in onderstaande analyse. 

```{r}
# testing for common slope
sma.fit2 <- sma(longev ~ lma * rain, log = "xy", 
                data = leaflife)
summary(sma.fit2) # no evidence that the slopes are different
plot(sma.fit2)

# testing for common elevation
sma.fit3 <- sma(longev ~ lma + rain, log = "xy",
                data = leaflife)
summary(sma.fit3) # elevation is significantly different between rain levels
plot(sma.fit3)

# testing assumptions
plot(residuals(sma.fit3), fitted(sma.fit3))
qqnorm(residuals(sma.fit3))
```

```{r}
# Estimate measurement error variance matrix, store in "meas.vr"
meas.vr <- meas.est(leafmeas[,3:4], leafmeas$spp)
meas.vr
```

